【裁判字號】    98,台上,5847
【裁判日期】    981008
【裁判案由】    違反毒品危害防制條例等罪
【裁判全文】
最高法院刑事判決            九十八年度台上字第五八四七號
上  訴  人  甲○○
選任辯護人  孟昭安律師
上列上訴人因違反毒品危害防制條例等罪案件，不服台灣高等法
院高雄分院中華民國九十八年七月二十一日第二審判決（九十八
年度上訴字第九四一號，起訴案號：台灣高雄地方法院檢察署九
十七年度偵字第三０一六九號、九十八年度偵字第三三六七號）
，提起上訴，本院判決如下：
    主  文
原判決關於販賣第一級毒品（三罪）及販賣第二級毒品未遂部分
均撤銷，發回台灣高等法院高雄分院。
其他上訴駁回。
    理  由
一、撤銷（即販賣第一級毒品三罪及販賣第二級毒品未遂）部分
：
本件原判決維持第一審關於論處上訴人甲○○販賣第一級毒品三
罪罪刑（即原判決附表一編號１至３；均累犯，各處有期徒刑十
七年、十六年、十六年）及販賣第二級毒品未遂罪刑（即原判決
附表一編號４；累犯，處有期徒刑四年）部分之科刑判決，駁回
上訴人就各該部分在第二審之上訴；固非無見。
惟查：（一）不服地方法院之第一審判決而上訴者，應向管轄第
二審之高等法院為之；上訴書狀應敘述具體理由，刑事訴訟法第
三百六十一條第一項、第二項定有明文。此所謂「應敘述具體理
由」，係指就不服之判決須為具體之指摘而言，如僅泛稱原判決
認事用法或量刑不當、採證違法、判決不公等，固非屬具體理由
；然上訴書狀就其所主張第一審判決有違法或不當之情形，倘已
舉出該案相關之具體事由足為其理由所憑，自非徒托空言或漫事
指摘，縱其所舉理由經調查結果並無可採，要屬上訴有無理由之
範疇，尚難遽謂未敘述具體理由。本件上訴人不服第一審關於販
賣第一級毒品（三罪，即原判決附表一編號１至３）及販賣第二
級毒品未遂（即原判決附表一編號４）部分之科刑判決，於法定
期間內提起第二審上訴。該上訴理由狀略載：(一)販賣予傅瑞強（
即原判決附表一編號１）部分：上訴人係與傅瑞強各出資新台幣
（下同）六千元購買海洛因，傅瑞強亦於第一審證述「當天因被
告買不到海洛因，後來又退錢給我」等語，另就通訊監察譯文內
容以觀，亦無法推知上訴人販賣海洛因予傅瑞強之事實；(二)販賣
予楊啟聰（即原判決附表一編號２、３）部分：上訴人係無償提
供海洛因予楊啟聰施用，且就通訊監察譯文內容以觀，並無談及
有關買賣之對話，亦未提及交易之金錢、數量，第一審認定上訴
人販賣海洛因予楊啟聰，有違經驗法則；(三)販賣予許天成未遂（
即原判決附表一編號４）部分：許天成於第一審證述「民國九十
七年八月十九日與被告通話內容之真意，係要被告幫我調二級毒
品」等語，足證當時許天成並無向上訴人購買第二級毒品之真意
，而上訴人交付安非他命之目的，係要給許天成試用，亦無牟利
之主觀犯意等情。核上訴人之第二審上訴理由狀既敘稱第一審判
決未審酌卷內對上訴人有利之證據及取捨證據、認定事實有違論
理法則及經驗法則，能否謂未敘述具體理由？原審是否毋庸就其
主張之事由，調查並判斷有無理由？實不無斟酌之餘地。原判決
未詳酌上述卷內資料，逕以「被告所提出之上訴理由，均非依據
卷內既有訴訟資料或提出新事證，具體指摘原判決（指第一審判
決）上開採證認事，有何足以影響判決本旨之不當或違法，而構
成應予撤銷之具體事由…與刑事訴訟法第三百六十一條第二項所
稱『具體理由』顯非相當」，因認其第二審上訴違背法律上之程
式而予以駁回，要難謂為適法。（二）檢察官就原判決附表一編
號１部分，起訴事實認上訴人係同時販賣六千元之第一級毒品海
洛因予傅瑞強及黃粟青（起訴書附表編號１誤繕為「黃栗青」，
見第一審卷第五頁）。第一審判決認定上訴人係販賣六千元之海
洛因予傅瑞強等情，然理由欄對於起訴事實所指販賣予黃粟青部
分，是否成罪，漏未論斷說明，原判決未予糾正，予以維持，自
有調查未盡及已受請求之事項未予判決之違法。以上，或為上訴
意旨所指摘，或為本院得依職權調查之事項，應認原判決關於販
賣第一級毒品（三罪）及販賣第二級毒品未遂部分俱有撤銷發回
更審之原因。
二、駁回（即持有第一級毒品）部分：
按刑事訴訟法第三百七十六條所列各罪之案件，經第二審判決者
，不得上訴於第三審法院，法有明文。又上訴未聲明為一部者，
視為全部上訴，同法第三百四十八條第一項亦有明定。上訴人不
服原判決，於九十八年八月十三日提起第三審上訴，其上訴狀並
未聲明僅對原判決關於販賣第一級毒品（三罪）及販賣第二級毒
品未遂部分提起上訴，應視為對持有第一級毒品部分亦提起上訴
。查上訴人持有含第一級毒品海洛因及第二級毒品大麻成分之煙
草一包（即原判決附表二編號３所示之物）之犯行，經原判決維
持第一審依想像競合犯之規定，從一重論處上訴人違反毒品危害
防制條例第十一條第一項持有第一級毒品罪刑（累犯，處有期徒
刑四月）之科刑判決，駁回上訴人該部分之第二審上訴，核屬刑
事訴訟法第三百七十六條第一款之案件，依上開說明，既經第二
審判決，自不得上訴於第三審法院。又上開不得上訴於第三審法
院之規定乃法律之明文，要不因原判決正本誤載「如不服本判決
，應於收受本判決後十日內向本院（指原審法院）提出上訴書狀
」字樣而受影響。上訴人對於持有第一級毒品部分提起上訴，顯
為法所不許，應予駁回。
據上論結，應依刑事訴訟法第三百九十五條前段、第三百九十七
條、第四百零一條，判決如主文。
中    華    民    國  九十八  年    十    月    八    日
                      最高法院刑事第七庭
                          審判長法官  林  永  茂
                                法官  吳  昆  仁
                                法官  蘇  振  堂
                                法官  蕭  仰  歸
                                法官  林  立  華
      本件正本證明與原本無異
                                      書  記  官
中    華    民    國  九十八  年    十    月   十二   日
                                                Ａ


司法院資訊處製作；財團法人民間司法改革基金會備份。
